【裁判字號】    92,簡上,3
【裁判日期】    920331
【裁判案由】    第三人異議之訴
【裁判全文】
臺灣屏東地方法院民事判決  九十二年度簡上字第三號
    上  訴  人  甲○○
    被  上訴人  乙○○
右當事人間第三人異議之訴事件，上訴人對於中華民國九十一年十一月二十六日本院
 潮州簡易庭九十一年度潮簡字第四九七號第一審判決提起上訴，本院判決如左：
    主      文
上訴駁回。
第二審訴訟費用由上訴人負擔。
    事實及理由
一、被上訴人經合法通知，於言詞辯論期日未到場，核無民事訴訟法第三百八十六條
    所列各款情形，爰依原告之聲請，由其一造辯論而為判決。
二、上訴人主張：上訴人於民國九十一年七月間向訴外人陳林碧蓮等人購買渠等所有
    坐落於屏東縣恆春鎮○○段二九地號土地（下稱系爭土地）如附圖所示編號Ａ部
    分面積○‧一一二二公頃之地上物即門牌號碼屏東縣恆春鎮○○里○○路六三之
    一號房屋（下稱系爭房屋）應有部分五分之四，上訴人為系爭房屋之共有人，又
    上訴人亦為系爭土地之共有人，且系爭土地之原共有人早已同意上訴人於系爭土
    地上興建房屋居住，上訴人亦已訴請法院裁判分割系爭土地，請求將系爭房屋坐
    落部分之土地分歸上訴人所有，故在系爭土地未分割確定分配位置之前，被上訴
    人不得主張系爭房屋係無權占有其土地，而聲請就上訴人所有之系爭房屋強制執
    行，爰依強制執行法第十五條規定訴請撤銷本院九十一年度執字第八八六六號拆
    屋還地執行事件就系爭房屋所為之強制執行程序等語。並聲明：(一)原判決廢棄；
    (二)被上訴人以本院九十一年度執字第八八六六號，對於原告所有坐落系爭土地上
    系爭房屋之強制執行程序，應予撤銷。
三、被上訴人未於言詞辯論期日到場，亦未提出書狀，作何聲明或陳述，據其於原審
    所為之陳述則以：訴外人林碧蓮等人與上訴人間之買賣契約係通謀虛偽意思表示
    ，縱該買賣契約係真正，被上訴人已對於其前手陳林碧蓮等人訴請拆屋還地獲勝
    訴判決確定，確定判決效力應及於上訴人，上訴人不得再以其為系爭房屋共有人
    ，提起第三人異議之訴，排除強制執行等語，資為抗辯。
四、查被上訴人前以訴外人陳林碧蓮等人所有之系爭房屋無權占用其所有土地，訴請
    陳林碧蓮等人拆屋還地，經本院九十年度訴字第三九八號、臺灣高等法院高雄分
    院九十年度上易字第二三八號判決被上訴人勝訴確定一事，為兩造所不爭執，並
    經本院調閱本院九十一年度執字第八八六六號拆屋還地執行卷核閱屬實，堪信為
    真實。
五、按確定判決，除當事人外，對於訴訟繫屬後為當事人之繼受人者，及為當事人或
    其繼受人占有請求之標的物者，亦有效力。民法第四百零一條第一項定有明文。
    又民事訴訟法第四百零一條第一項所謂繼受人，依最高法院三十三年度上字第一
    五六七號判例意旨，包括因法律行為而受讓訴訟標的之特定繼受人在內，而所謂
    訴訟標的，係指為確定私權所主張或不認之法律關係欲法院對之加以裁判者而言
    。至法律關係，乃法律所定為權利主體之人，對於人或物所生之權利義務關係。
    惟所謂對人之關係與對物之關係，則異其性質，前者係指依實體法規定為權利主
    體之人，得請求特定人為特定行為之權利義務關係，此種權利義務關係僅存在於
    特定之債權人與債務人之間，倘以此項對人之關係為訴訟標的，必繼受該法律關
    係中之權利或義務人始足當之，同法第二百五十四條第一項亦指此項特定繼受人
    而言。後者則指依實體法規定為權利主體之人，基於物權，對於某物得行使之權
    利關係而言，此種權利關係，具有對世效力與直接支配物之效力，如離標的物，
    其權利失所依據，倘以此項對物之關係為訴訟標的時，其所謂繼受人凡受讓標的
    物之人，均包括在內。凡依物權之請求權起訴受確定判決後，受讓訴訟標的物所
    有權之人，亦在民事訴訟法第四百零一條第一項既判力主觀範圍內（最高法院六
    十一年度台再字第一八六號判例、四十二年度台上字第一一一五號判例、七十六
    年度台抗字第二六一號判決參照）。是縱本件上訴人主張其因買賣而成為系爭房
    屋共有人一事為真，惟被上訴人已依所有權排除侵害請求權及所有物返還請求權
    向訴外人陳林碧蓮等人請求拆除系爭房屋交還系爭土地，業經臺灣高等法院高雄
    分院於九十一年四月三十日判決陳林碧蓮等人敗訴確定，已如前述，且上訴人復
    於原審自承其係於九十一年七月間始向訴外人陳林碧蓮等人購買系爭房屋，顯係
    於訴訟繫屬後，受讓訴訟標的物之人，而被上訴人於前訴訟既係以對物之物權關
    係為其訴訟標的，是系爭房屋買受人即上訴人自為上開確定判決之效力所及。又
    按第三人就執行標的物有足以排除強制執行之權利者，得於強制執行程序終結前
    ，向執行法院對債權人提起異議之訴，強制執行法第十五條定有明文。故在第三
    人異議之訴，所應審究者，係在第三人對於執行標的物，有無排除強制執行之權
    利，而上開確定判決之效力及於陳林碧蓮等人之繼受人即上訴人，業如前述，上
    訴人自無從以所有權之作用，排除執行法院所進行強制執行程序之效力。
六、上訴人雖另主張：上訴人亦為系爭土地之共有人，而各共有人按其應有部分，對
    於共有物之全部有使用收益權，又系爭土地之原共有人早已同意其於系爭土地上
    興建房屋居住，且其已訴請法院裁判分割系爭土地，並請求將系爭房屋坐落部分
    之土地分歸上訴人所有，故在系爭土地未分割確定分配位置之前，上訴人尚無權
    拆除系爭房屋云云。然按分別共有之各共有人，按其應有部分對於共有物之全部
    有使用收益之權，所謂應有部分，係指分別共有人得行使權利之比例，而非指共
    有物之特定部分；又未經共有人協議分管之共有物，共有人對共有物之特定部分
    占用收益，須徵得他共有人全體之同意。如未經他共有人同意而就共有物之全部
    或一部任意占用收益，他共有人得本於所有權請求除去其妨害或請求向全體共有
    人返還占用部分（最高法院五十七年台上字第二三八七號判例、七十四年度第二
    次民事庭會議決定參照）。查上訴人並未舉證證明與系爭土地之原共有人即被上
    訴人之前手間有分管契約存在且為被上訴人所知悉或可得而知，故縱上訴人為系
    爭土地之共有人，被上訴人於買受取得系爭土地之應有部分後既未同意上訴人占
    用系爭房屋坐落部分之系爭土地，則上訴人在分割取得該部分系爭土地前，仍屬
    無權占有，被上訴人自得本於所有權請求除去其妨害，並向全體共有人返還占用
    部分，是上訴人此部分主張亦無足採。
七、綜上所述，上訴人本於強制執行法第十五條之規定，訴請將本院九十一年度執字
    第八八六六號拆屋還地強制執行事件就系爭房屋所為之強制執行程序予以撤銷，
    為無理由，原判決為上訴人敗訴之判決，於法並無不合，上訴意旨指摘原判決，
    為無理由，應予駁回。
八、本件事證已臻明確，兩造其餘攻擊防禦方法及所舉證據，經核與本件之結論不生
    影響，爰不一一論述，併此敘明。
九、結論：本件上訴為無理由，依民事訴訟法第四百三十六條之一第三項、第四百四
    十九條第一項、第三百八十五條第一項前段、第七十八條，判決如主文。
中      華      民      國    九十二    年      三      月    三十一    日
                                    臺灣屏東地方法院民事第二庭
~B審判長法官  阮世賢
~B法      官  胡晏彰
~B法      官  王炳人
右正本係照原本作成。
本判決不得上訴。
~B法院書記官  洪榮華
中      華      民      國    九十二    年      三      月    三十一    日


司法院資訊處製作；財團法人民間司法改革基金會備份。
